臺灣臺南地方法院刑事判決　　　　　　 95年度選簡上字第3號
上　訴　人　丙○○
即　被　告
上　訴　人　戊　○
即　被　告
上二人共同　黃昭雄律師
選任辯護人
上列上訴人即被告等因妨害投票案件，不服本院95年度選簡字第
6號中華民國95年6月23日第一審刑事簡易判決，提起上訴（檢察
官聲請簡易判決處刑案號：95年度選偵字第24號），本院管轄之
第二審合議庭自為第一審判決如下：
    主  文
原判決撤銷。
丙○○、戊○，均無罪。
    理  由
一、聲請簡易判決處刑意旨略以：丙○○、戊○二人均為民國九
    十五年基層公職人員選舉臺南縣白河鎮崁頭里里長選舉之有
    選舉權人，甲○○為前揭選舉白河鎮崁頭里里長候選人，乙○○則為甲○○之父親兼助選人員（後二者均另由檢察官提
    起公訴）。甲○○為從事競選活動，與乙○○共同策畫，訂
    購相當數量之「茶葉禮盒、咖啡禮盒、瓜子禮盒及香菸」，
    基於概括犯意，連續由甲○○、乙○○父子，自九十五年三
    月下旬某日起，至同年四月下旬某日止，將前揭四種禮品交
    付予丙○○及戊○二人，並以明示或默示之方式，拜託丙○○及戊○將選票投給候選人甲○○，據以對有投票權之人交
    付賄賂而約其為一定投票權之行使，丙○○及戊○二人則收
    受前揭禮盒，並許以為一定之行使。因認丙○○及戊○均涉
    犯刑法第一百四十三條第一項投票受賄罪。
二、聲請意旨上開所認，無非以扣案荼葉禮盒、咖啡禮盒、瓜子
    禮盒、香菸及名片；被告丙○○於警局及偵查中自承收受扣
    案之荼葉、咖啡及瓜子禮盒、香菸等語；被告戊○於警局及
    偵查中自承收受扣案之荼葉禮盒及香菸等語；證人甲○○、
    乙○○於偵查中證述被告二人默示接受投票受賄等語。訊據
    被告二人固坦承收到扣案禮品，惟均堅詞否認有投票受賄之
    犯意，被告丙○○辯稱：我有收到東西沒錯，但是何人送來
    的我不知道，因為送來當時我不在場，我是在隔天我母親才
    告訴我，這些東西是「西雄」送來的，因為他也曾經送我東
    西，所以我就拿起來吃了，在當時我並不知道他兒子要競選
    里長等語。被告戊○則辯稱：我是在被查獲約一個禮拜前，
    在我家外面放置工具之倉庫發現扣案物品的，之後我就拿回
    家食用。直到被查獲後，經過其他人與警察告知，才知道東
    西是何人送的等語。
三、按犯罪事實應依證據認定之，無證據不得認定犯罪事實。不
    能證明被告犯罪者，應為無罪之諭知。刑事訴訟法第一百五
    十四條第二項、第三百零一條第一項前段分別定有明文。又
    按證人之證述，如無瑕疵可指，而就其他方面調查，又與事
　　實相符，其證述固未始不足採為判決之基礎，惟其證據之本
  　身尚有瑕疵，則在此瑕疵未予究明以前，遽採為有罪之根據
    ，仍難謂為適法（最高法院八十四年度台上字第七四五號判
    決可資參照）。經查：
  (一)公訴人固提出證人甲○○於偵查中證述：「（有的時候送禮
    是你自己去，有時候是乙○○自己去，有時候是你們兩人一
    去嗎？）我沒有自己去送禮過，我都是跟他一起去送禮拜票
    ，我不知道他有沒有自己去送禮，還有一種可能是我爸爸朋
    友去送的」、「（你送了哪些人？請你在名冊上勾出來）．
    ．．丙○○、．．．戊○．．．」、「（選民戊○這一戶送
    禮，是你自己或是跟你爸爸一起去？）我們兩人一起去送禮
    ，直接交給戊○本人」、「（你們跟戊○拜票幾次？）就送
    禮那一次」、「（你們拿禮物去給這些人時都是怎麼拜票？
　　）我們是跟他們說如果我出來，會不會投票給我」等語。及
  　證人乙○○於偵查中證述：「（戊○是和你一起長大之朋友
    嗎？）是的」、「（戊○那邊之禮品是你去送的，還是你兒
    子去送的？）是我去送的」、「（你去送禮時是拿給戊○家
    什麼人？）我有去戊○家兩、三次，我自己騎機車去他家親
    手把禮品交給戊○」、「（你怎麼跟戊○拜託？）我跟他說
    我們是老朋友了，這我出來選好不好」等語，以證明被告二
    人有投票受賄之行為。惟被告二人自始即否認親自收受證人
    所交付之禮品，且證人等對於究竟係單獨或共同送禮予戊○
    ，以及送禮予戊○時如何拜票等情，所述並不相符，在未究
    明瑕疵前，本無法遽為憑信。
  (二)況且證人等於審理中又均翻異前供，證人乙○○改證稱：「
    （你在選舉期間，是否有去找過戊○？）九十五年三月十五
    日到二十五之間，我有去找過戊○」、「（你去找戊○做何
    事？）第一次去時戊○不在，第二次約在九十五年三月二十
    幾日，我在戊○家門口遇到戊○」、「（第一次你是拿什麼
    東西給戊○？）我第一次拿香煙、茶葉去給戊○」、「（你
    拿香煙、茶葉去戊○家用意為何？）我是要前去徵求戊○意
    見，我要出來競選里長是否可行」、「（你要出來競選里長
    ，帶東西給人家是要做什麼？）如果戊○來我家的話，他都
    會帶東西過來給我，如果我要去他家，我也會帶東西去他家
    給他，這是我們互相之習慣」、「（你第一次是否有帶競選
    名片？）沒有，三月份時都還沒有登記」、「（你是否有去
    找丙○○？）有，但是他都不在家，他都在山上養雞」、「
    （你是何時去找丙○○的？）大約也都是在三月份」、「（
    你帶什麼東西去給丙○○？）我有帶瓜子禮盒跟咖啡」、「
    （你帶東西是去做什麼？）因為大家都互相認識，丙○○也
    會帶雞來我家給我，所以我也會帶東西去給他」、「（你去
    找丙○○做什麼？）我也是要去徵求他意見，說我出來競選
    好不好，但是我沒有遇到丙○○」、「（你既然沒有遇到戊○、丙○○，為何不把東西帶走？）因為我去時他們都不在
    ，我就把東西放著，之前也是有人把東西放在我家，我也不
    知道是什麼人放的，這在我們鄉下是很平常事情」、「（你
    去找戊○時，是否有拿過名片給他？）兩次都沒有」、「（
    你去找戊○時，是你獨自前往，還是跟你兒子一起去的？）
    兩次都是我自己去的」、「（你去找戊○時，你說你第一次
    有帶東西，你沒有遇到戊○，你是把東西放在何處？）我是
    把東西放在他家隔壁一間倉庫桌上，倉庫沒有門」、「（你
    在偵訊中你有具結作證，證述說你是親手把禮品交給戊○，
    是否有這樣說過？）我忘記了」、「（請庭上提示九十五年
    度選偵字第二十四號第九十七頁，你當時向檢察官說你是將
    禮品親手交給戊○的，有何意見？）我記得當時我並沒有說
    這樣的話，當時我是向檢察官說我忘記東西是交給誰，當時
    檢察官很兇的說戊○還是戊○的太太、戊○的兒子為什麼不
    記得，我說我是真的忘記了，但是檢察官要我講一個人，我
    就說是戊○好了」、「（你當時有無向檢察官說你向戊○拜
    託是關於選舉事情？）是的」等語。
　(四)另一證人甲○○則改證述：「（這次崁頭里里長是否有出來
　  競選？）有」、「（何時登記參選？）四月十日」、「（你
    出來競選，有無去拜訪過在庭二位被告？）登記以後有，登
    記之前沒有」、「（你之前有無協同你父親去拜訪過在庭二
    位被告？）沒有」、「（你出來競選之後，有無贈送禮品給
    選民？）沒有」、「（你在警訊中說有送東西給里民，要出
    來參選里長，發放給選民讓選民知道你要出來參選里長，有
    何意見？）當時我有這樣說」、「（你有無這樣做？）沒有
    」、「（既然不是這樣，為何在警訊中做此陳述？）因為我
    是第一次被抓」、「（你在偵訊中有無說你有送東西給選民
    ？）當時警察跟我說被查獲的人很多，他要我趕快認一認就
    可以回去了」、「（你意思是說，你在警、偵訊中說有送禮
    給選民的話都是不實在的？）是的」、「（你有無去拜訪戊○，並把名片交給他，請他支持你？）有」、「（你在檢察
    官偵訊中說你有送禮給一百多戶選民？）我是有說我有送禮
    給一百多戶選民，但是是我父親送的」、「（請庭上提示九
    十五年度選偵字第二十四號偵查卷第十一頁，你在偵查中說
    丙○○、戊○禮品都是你送去的，有何意見？）當時檢察官
    問我知不知道送給誰，我說我不知道，後來檢察官問我為何
    會不知道，檢察官就拿名冊就我隨便勾幾個人，至於我有無
    說其他的，因為是我父親送的我不曉得，這句話我有沒有說
    我已經忘記了」等語。
  (五)又經本院勘驗證人等於偵查中錄音光碟，結果僅有影像並無
    聲音，有本院製作之勘驗筆錄一份在卷為憑。是被告二人如
    何收受賄賂，不僅證人二人證述不一，且證人前後所述亦相
    歧異，而此一瑕疵又無其他方法可資辨明，依上說明，自無
    法引為被告二人不利之認定。此外，亦無其他證據可證明被
    告二人與證人間有投票受賄之合意，原判決漏未斟酌上情而
    為有罪判決，上訴人即被告二人指摘原判決不當，為有理由
    ，應由本院予以撤銷，改諭知被告丙○○及戊○均無罪。
據上論結，應依刑事訴訟法第四百五十五條之一、第三百六十九
條第一項前段、第三百六十四條、第三百零一條第一項前段，判
決如主文。
本案經檢察官丁○○到庭執行職務
中　　華　　民　　國　　96　　年　　6 　　月　　1 　　日
　　　　刑事第三庭    審判長法　官  鄧希賢
                            法  官  張銘晃
                            法  官  包梅真
以上正本證明與原本無異。
如不服本判決，應於收受送達後10日內向本院提出上訴書狀。
 　　　　　　　　　　　　　 書記官  李淑秋
中　　華　　民　　國　　96　　年　　6 　　月　　4 　　日
